臺灣屏東地方法院刑事裁定
111年度單禁沒字第69號
聲  請  人  臺灣屏東地方檢察署檢察官
被      告  林育如


            吳永南


上列聲請人因被告等違反毒品危害防制條例案件（100年度執字
第6076號），聲請宣告沒收（111年度聲沒字第100號），本院裁
定如下：
    主    文
扣案如附表所示之物，均沒收銷燬。
    理   由
一、聲請意旨如附件檢察官聲請書之記載。
二、按刑法及毒品危害防制條例關於沒收（銷燬）之規定，均於
    民國105 年7 月1 日修正施行。刑法施行法第10條之3 第1
    項規定：「中華民國104 年12月17日及105 年5 月27日修正
    之刑法，自105 年7 月1 日施行」，第2 項規定：「105 年
    7 月1 日前施行之其他法律關於沒收、追徵、追繳、抵償之
    規定，不再適用」，是刑法新修正之沒收規定，自105 年7
    月1 日施行。又刑法第2 條第2 項規定：「沒收、非拘束人
    身自由之保安處分適用裁判時之法律」，故關於沒收之法律
    適用，尚無新舊法比較之問題，於新法施行後，應一律適用
    新法之相關規定。另因本次刑法修正將沒收列為專章，具有
    獨立之法律效果，為使其他法律有關沒收原則上仍適用刑法
    沒收規定，故刑法第11條修正為「本法總則於其他法律有刑
    罰、保安處分或沒收之規定者，亦適用之。但其他法律有特
    別規定者，不在此限」，亦即有關本次刑法修正後與其他法
    律間之適用關係，依上開刑法施行法第10條之3 第2 項之規
    定，就沒收適用之法律競合，明白揭示「後法優於前法」之
    原則，優先適用新修正公布施行之刑法沒收規定；至於新修
    正之刑法沒收規定施行後，其他法律另有特別規定者，仍維
    持「特別法優於普通法」之原則；而毒品危害防制條例第18
    條關於沒收之規定，於105 年6 月22日修正公布，並自105
    年7 月1 日施行，該次修正毒品危害防制條例第18條第1 項
    規定：「查獲之第一、二級毒品及專供製造或施用第一、二
    級毒品之器具，不問屬於犯罪行為人與否，均沒收銷燬之；
    查獲之第三、四級毒品及製造或施用毒品之器具，無正當理
    由而擅自持有者，均沒入銷燬之」，是修正前毒品危害防制
    條例第18條關於毒品沒收之規定，依刑法施行法第10條之3
    第2 項之規定，雖已於105 年7 月1 日刑法沒收章施行之日
    失效，惟該次修正毒品危害防制條例第18條之規定，乃新修
    正之刑法沒收規定之特別法，依據刑法第11條但書所示「特
    別法優於普通法」之原則，應優先於新修正刑法沒收規定而
    為適用；再毒品危害防制條例第18條第1 項又於109 年1 月
    15日修正公布、110 年5 月1 日施行，然觀諸修正內容並參
    酌修法理由，可知本次修正未涉及構成要件或法律效果不同
    ，僅為文字之修正，而無關有利或不利於行為人，非屬法律
    變更，自不生新舊法比較之問題，故本件應依一般法律適用
    原則，適用裁判時之規定，合先敘明。
三、按查獲之第一級、第二級毒品及專供製造或施用第一級、第
    二級毒品之器具，不問屬於犯罪行為人與否，均沒收銷燬之
    ；違禁物或專科沒收之物，得單獨宣告沒收，毒品危害防制
    條例第18條第1 項前段、刑法第40條第2 項分別定有明文。
四、經查：
  ㈠被告林育如、吳永南前因違反毒品危害防制條例（施用毒品
    ）案件，經本院以100年度訴字第1146、1147號審理後，雖
    先判處被告2人施用第級毒品罪刑確定，惟其中扣案5包第一
    級毒品海洛並未宣告沒收；及被告吳永南另因違反毒品危害
    防制條例（製造毒品）案件，經本院以100年度訴字第1149
    號審理、判決，上訴後，經臺灣高等法院高雄分院以101年
    度上訴字第942號判決撤銷改判，惟仍認定被告吳永南犯（
    共同）製造第二級毒品，處有期徒刑4年8月，亦已確定，惟
    因被告林育如、吳永南於警詢時供稱扣案之海洛因5包，係
    渠等所有等語（見高市鳳警偵移字第1000046128號卷第2頁
    、第8頁），故上述製造毒品案中判決，認定查獲該案時扣
    案之第一級毒品海洛因5包，無證據證明與被告製造第二級
    毒品犯行相關而未諭知沒收銷燬，以上有各該刑事判決書及
    臺灣高等法院被告前案紀錄表在卷可稽。是上開扣案之海洛
    因5包，並未於上述判決中加以沒收等，且應認係供被告林
    育如、吳永南施用第一級毒品犯行之違禁物。
  ㈡又上述查獲被告林育如、吳永南違反毒品危害防制條例案件
    時所扣得之如附表所示共5包之物，經法務部調查局濫用藥
    物實驗室鑑定結果，均檢出含有第一級毒品海洛因成分，有
    警卷內之搜索扣押筆錄、扣押物品目錄表、法務部調查局濫
    用藥物實驗室100年7月26日調科壹字第10023016680號鑑定
    書在卷可憑（扣押物品目錄表記載3包，法務部調查局拆封
    檢視後為5包），均應依毒品危害防制條例第18條第1項前段
    規定，宣告沒收銷燬之。至於包裝上開毒品之包裝袋5只，
    因均與上開毒品難以析離，且無析離之實益與必要，應視同
    為查獲之上開毒品，一併諭知沒收銷燬。另送驗耗損部分之
    毒品因已滅失，爰不另宣告沒收銷燬，附此敘明。綜上，聲
    請人聲請就扣案如附表所示之物，均予以宣告沒收銷燬之，
    核無不合，應予准許。
五、依刑事訴訟法第455條之36第2項，毒品危害防制條例第18條
    第1項前段，刑法第40條第2項，裁定如主文。
中　　華　　民　　國　　111 　年　　5 　　月　　27　　日
                  刑事第二庭    法  官  黃紀錄
以上正本證明與原本無異。
如不服本裁定應於裁定送達後五日內向本院提出抗告書狀並敘述
抗告之理由。
中　　華　　民　　國　　111 　年　　5 　　月　　31　　日
                                書記官　張孝妃
附表：
編號 扣案物名稱 數量 1 海洛因 4 包（含包裝袋4 只，檢驗後淨重合計19.10 公克） 2 海洛因 1 包（含包裝袋1 只，檢驗後淨重合計0.13公克）